【裁判字號】    98,上訴,241
【裁判日期】    980119
【裁判案由】    毒品危害防制條例
【裁判全文】
臺灣高等法院刑事判決                 98年度上訴字第241號
上  訴  人
即  被  告  甲○○
                    國民
                    （現另案於臺灣臺北監獄執行中）
上列上訴人因違反毒品危害防制條例案件，不服臺灣板橋地方法
院97年度訴字第4135號，中華民國97年12月4日第一審判決（起
訴案號：臺灣板橋地方法院檢察署97年度毒偵字第5881號），提
起上訴，本院判決如下：
    主  文
上訴駁回。
    理  由
一、依刑事訴訟法第350條、第361條、第362條、第367條規定，
    不服地方法院之第一審判決而上訴者，須提出上訴書狀，並
    應敘明具體理由，為上訴必備之程式；其所提出之書狀未敘
    述上訴理由，或僅曾以言詞陳述上訴理由者，均應於上述期
    間屆滿後20日內補提理由書於第一審法院。第一審法院經形
    式審查，認逾期未補提上訴理由者，應定期間先命補正，逾
    期未補正者，為上訴不合法律上之程式，應以裁定駁回。倘
    已提出上訴理由，但所提非屬具體理由者，則由第二審法院
    以上訴不合法律上之程式，判決駁回。而所謂具體理由，必
    係依據卷內既有訴訟資料或提出新事證，指摘或表明第一審
    判決有何採證認事、用法或量刑等足以影響判決本旨之不當
    或違法，而構成應予撤銷之具體事由，始克當之（例如：依
    憑證據法則具體指出所採證據何以不據證據能力，或依憑卷
    證資料，明確指出所為證據證明力之判斷如何違背經驗、論
    理法則）；倘僅泛言原判決認定事實錯誤、違背法令、量刑
    失之過重過輕微，而未依上揭意旨指出具體事由，或形式上
    雖已指出具體事由，然該事由縱使屬實，亦不足以認為原判
    決有何不當或違法者（例如：對不具有調查必要性之證據，
    法院未依聲請調查亦未說明理由，或援用證據不當，但除去
    該證據仍應為同一事實之認定），皆難謂係具體理由，俾與
    第二審上訴制度旨在請求第二審法院撤銷、變更第一審不當
    或違法之判決，以實現個案救濟之立法目的相契合，並節制
    濫行上訴（最高法院97年度台上字第892號決參照）。又觀
    諸刑事訴訟法第361條修正之立法說明三，謂「原審法院對
    上訴書狀有無記載理由，應為形式上之審查，認有欠缺，且
    未據上訴人自行補正者，應定期間先命補正，爰於第三項後
    段明定。至上訴理由是否具體，係第二審法院審查範圍，不
    在命補正之列」，故修正後該規定所指應由第一審法院先命
    補正之「上訴書狀未敘述理由」，係指上訴書狀僅聲明對原
    判決不服，就不服理由未為任何敘述，自形式上觀察，可認
    係未提出上訴理由之情形而言，若上訴書狀對不服之理由已
    有所敘述，僅敘述不具體者，究有別於「未敘述理由」，自
    不生應依該規定命補正之問題。同此旨趣，刑事訴訟法第36
    7條增列為不合法情形之「上訴書狀未敘述理由」者，亦應
    採相同解釋。又上訴書狀已敘述上訴理由，但所述不「具體
    」者，雖非「上訴書狀未敘述理由」一語涵攝之範圍，然既
    不符合「上訴書狀應敘述『具體』理由」之規定，仍屬上訴
    「不合法律上之程式」，且依上開立法說明，此類不合法，
    不在得補正之列，法院自毋庸命補正；而由第二審法院逕認
    上訴不合法，以判決駁回（最高法院97年度台上字第892號
    、第3599號、第3889號判決參照）。
二、本件原審經審理結果，認為上訴人即被告甲○○前有施用毒
    品前科，猶不知悔改，復基於施用第一級毒品海洛因及第二
    級毒品安非他命之犯意，同時施用海洛因、甲基安非他命1
    次等情，係以上揭犯罪事實業據上訴人自白不諱，且上訴人
    尿液送驗結果，確呈安非他命類及鴉片類陽性反應，有臺灣
    檢驗科技股份有限公司出具之濫用藥物檢驗報告、臺北縣政
    府警察局中和分局偵辦毒品案件犯罪嫌疑人姓名及尿液代碼
    對照表各1份在卷可稽。因認被告同時施用第一級、第二級
    毒品之犯行明確，應從一重論以施用第一級毒品罪。已詳敘
    其認定被告犯罪事實之證據及理由，於法尚無不合。上訴意
    旨略稱：上訴人曾受觀察、勒戒與強制戒治，仍無法戒除毒
    癮，再觸犯本件犯行，可認上訴人具有病患性病人之特質，
    且施用毒品僅係戕害自身健康，所生危害非鉅。又上訴人坦
    承犯行，犯後態度良好，應從輕量刑，使上訴人得以早日服
    刑完畢，重返家園與家人團聚，重拾人生云云。惟查：量刑
    之輕重，係屬事實審法院得依職權自由裁量之事項，茍於量
    刑時，已依行為人之責任為基礎，並斟酌刑法第57條各款所
    列情狀，而未逾越法定範圍，又未濫用其職權，即不得遽指
    為違法。本件原判決於量刑時，已依上揭規定，審酌上訴人
    有多次施用毒品前科，仍再犯本案，顯不知悔改，復未能戒
    絕毒癮，敗壞社會風氣，惟坦承犯行，態度尚可，及其施用
    海洛因、甲基安非他命僅係戕害自身未害及他人，兼衡其素
    行、犯罪動機等一切情狀，並依累犯之規定加重其刑，量處
    有期徒刑1年，既未逾越法定刑度，亦未濫用自由裁量之權
    限，刑度亦屬妥適，核無不當或違法之情形。上訴人重提原
    審已審酌之事項，佐以個人及家庭因素，請求從輕量刑，並
    未依據卷內既有訴訟資料或提出新事證，指摘或表明第一審
    判決量刑有何不當或違法，而構成應予撤銷之具體事由，揆
    諸上開說明，自難謂已敘明具體理由，其所為上訴不合法律
    上之程式，爰不經言詞辯論，逕以判決駁回。
據上論斷，應依刑事訴訟法第367條前段、第372條，判決如主文
。
中    華    民    國    98    年    1    月     19    日
                  刑事第七庭  審判長法  官  陳晴教
                                    法  官  游紅桃
                                    法  官  楊智勝
以上正本證明與原本無異。
如不服本判決，應於收受送達後10日內向本院提出上訴書狀，其
未敘述上訴之理由者並得於提起上訴後10日內向本院補提理由書
（均須按他造當事人之人數附繕本）「切勿逕送上級法院」。
                                    書記官  林桂玉
中    華    民    國    98    年    1     月    19    日
附錄：本案論罪科刑法條全文


司法院資訊處製作；財團法人民間司法改革基金會備份。
